【裁判字號】    96,交聲,1749
【裁判日期】    970129
【裁判案由】    交管條例聲異
【裁判全文】
臺灣板橋地方法院交通事件裁定       96年度交聲字第1749號
原處分機關  交通部公路總局臺北區監理所
異  議  人
即受處分人  乙○○
上列受處分人即異議人因違反道路交通管理處罰條例案件，對於
交通部公路總局臺北區監理所民國96年9 月19日所為之裁決（原
處分案號：北監自裁字第裁40-AEW102525號、第裁40-AEW102526
號），聲明異議，本院裁定如下：
    主  文
異議均駁回。
    理  由
一、原處分意旨略以：受處分人乙○○於民國96年9 月19日7 時
    45分許，駕駛車牌號碼0980-QE 號自用一般小客車，行經臺
    北市○○○路、新生南路口時，因分別有在多車道不依規定
    駕車者及拒絕停車接受稽查而逃逸之違規事實，經臺北市政
    府警察局中正第二分局警員以北市警交字第AEW102525 號、
    第AEW102526 號舉發違反道路交通管理事件通知單（下稱舉
    發通知單）逕行舉發。嗣經原處分機關於96年10月29日以北
    監自裁字第裁40-AEW102525號、第裁40-AEW102526號裁決書
    ，爰分別依道路交通管理處罰條例第45條第4 款、第63條第
    1 項第1 款（原裁決書漏載第1 款）及第60條第1 項之規定
    ，分別裁處罰鍰新臺幣（下同）900 元並記違規點數1 點及
    罰鍰3,000元等語。
二、聲明異議意旨略以：異議人乙○○遭舉發路口的交通狀況本
    十分混亂，右線車道有公車停靠後又蠻橫的往內線移動，常
    造成用路人之不便，此一狀況從未見相關單位改善，且致使
    用路人因車輛移動而往內線閃躲所以常誤觸或跨越公車專用
    道而不自覺，令人無可奈何；另依據96年臺北氣象站逐日雨
    量資料及中央氣象局明天白天天氣預報，當日天候狀況，顯
    屬不佳，異議人實未注意有警員在旁以手勢攔停，因此造成
    警員誤解異議人拒停逃逸；依當時道路狀況不佳（路口未淨
    空）且因雨塞車，執法警員應有數位相機，若異議人有違規
    ，而警員欲攔停，依當時情況應可從容拍下，警員並無以來
    函所述以警笛示意要異議人停車；警員僅以目睹及口述，並
    無明確採證及佐證，即遭原舉發單位舉發及原處分機關所為
    之裁處，顯有不公，為此聲明異議云云。
三、按汽車駕駛人爭道行駛，在多車道不依規定駕車者，處600
    元以上1800元以下罰鍰，並應記違規點數1 點，道路交通管
    理處罰條例第45條第4 款及同條例第63條第1 項第1 款分別
    定有明文；又汽車駕駛人，駕駛汽車有違反本條例之行為，
    經交通勤務警察或依法令執行交通稽查任務人員制止時，不
    聽制止或拒絕停車接受稽查而逃逸者，除按各該條規定處罰
    外，處3,000元以上6,000元以下罰鍰，道路交通管理處罰條
    例第60條第1項，亦定有明文。
四、經查：
    (一)異議人駕駛上開車輛，於上開時、地因有在多車道不依規
      定駕車者及違反處罰條例之行為，拒絕停車接受稽查而逃
      逸之違規等情，已據臺北市政府警察局中正第二分局函覆
      略以：車牌號碼0980-QE 號自用小客車違規時間行駛於臺
      北市○○○路（南向北）近新生南路之公車專用道，本分
      局執勤警員適時以手勢及警笛示意停車，駕駛人未依指示
      停車接受稽查且加速駛離；當時執勤警員在近距離記下車
      號，經車籍查詢車號、車型及顏色與異議人所有0980-QE
      號自用一般小客車相符；另本案為當場攔停不停而逃逸，
      執勤警員依法舉發並無違誤，異議人陳述違規時間未行駛
      公車專用道且不知有攔車輛一節，查汽、機車行駛於道路
      應依道路標誌及標線等規範循序行駛，另據執勤警員稱：
      當時在上開路口執行交通整理勤務，目睹0980-QE 號自用
      小客車違規行駛在上揭道路之公車專用道，當場以手勢及
      警笛示意停車，駕駛人未依指示停車接受稽查且加速駛離
      ，依法逕行舉發無誤等語明確。
    (二)證人即當時舉發本違規事件之臺北市政府警察局中正第二
      分局交通分隊警員甲○○○○於本院訊問中到庭具結證稱
      ：舉發當時我正在該路口，羅斯福路的最內側是公車專用
      道，再來是公車右轉專用道，我站在公車右轉專用道上面
      ，看到1 輛自用小客車行駛公車專用道，當時我確實有鳴
      笛及用指揮棒攔停，駕駛人沒有停車，加速開走，我就記
      下車種、顏色、廠牌及車號核對無誤後，加以舉發。我當
      時站在羅斯福路南往北的公車右轉專用道的新生南路與羅
      斯福路的丁字路口中間，看到車牌號碼0980-QE 號自用小
      客車由南往北行駛，所看到的距離大約是十幾公尺，當時
      車流量蠻大，天候狀況為晴天，我沒有看到0980-QE 號自
      用小客車有無被其他車輛擠入公車專用道之情形，我站在
      路口中間攔停，0980-QE 號自小客車是由南往北往羅斯福
      路開走。異議人不可能沒看到攔停手勢，因為如果我沒閃
      避上開車輛，一定會被撞到。異議人當時是開在公車專用
      道上，就是最內側的車道，依現場的標誌，小客車不能行
      駛於公車右轉專用道，在羅斯福路靠近新生南路之前南往
      北十幾公尺處才分出公車右轉專用道，所以在該處是有兩
      個車道禁止小客車行駛，異議人是還沒有到公車右轉專用
      道出現的時候，行駛到公車專用道；我看到上開車輛時，
      已經行駛於公車專用道上面，然後一直駕駛於公車專用道
      上，當時公車右轉專用道上有公車，上開車輛是行駛於最
      內側的公車專用道，到達路口。我們指揮的規定就是要站
      在那邊，協助公車右轉，防止其他駕駛人行駛公車專用道
      ，所以我面向上開車輛時，上開車輛從我右邊經過，攔停
      的時候，我是站在公車專用道上指揮，後來閃到公車右轉
      專用道上，為了避免被撞到，我們執勤的方式，是公車專
      用道通行時，我會站在公車右轉專用道前，因為那時公車
      右轉專用道不能右轉，探頭看是否有人違規行駛公車專用
      道，如果公車右轉專用道可以行駛時，我會站到公車專用
      道前面，因為那時公車專用道南往北的方向是紅燈，所以
      本件是我站在公車右轉專用道看到異議人的違規，站到公
      車專用道上要攔停時，因為考慮異議人的車速，所以才又
      閃避回到公車右轉專用道前，我確實有做攔停的動作，我
      們在執勤，會判斷攔停的來車會停或不會停，來做判斷是
      否要閃避等語明確（詳本院96年11月22日訊問筆錄），且
      證人甲○○○○與異議人乙○○間，不僅未有任何怨隙，
      且係毫不相識之人，衡情證人余奕龍應無設詞攀誣，或虛
      構違規事實以陷害異議人之道理。況警員執行公務時，本
      身即受有行政懲處責任之監督，且其到庭具結作證，更係
      以刑事責任擔保其證言之真實性，故證人甲○○○○之上
      開證述內容，以及其所紀錄舉發之本件違規事實，應堪採
      信。
    (三)異議意旨雖以：舉發當時右線道有公車蠻橫向內側移動，
      致使其無奈被逼駛入公車專用道云云。惟查，依前開證人
      余奕龍之證述以觀，本件違規地點之羅斯福路、新生南路
      口，於羅斯福路南往北靠近上開路口十幾公尺處，最內側
      為公車專用道，緊臨公車專用道尚設有公車右轉專用道，
      共有兩線車道禁止小客車行駛，詎異議人竟駕車駛入最內
      側之公車專用道上，已然跨越亦禁止小客車行駛之公車右
      轉專用道，顯然並非一時受公車行駛影響而誤入公車專用
      道；渠再辯稱係因公車蠻橫向內側車道移動，致其無奈被
      逼行駛在公車專用道云云，顯屬事後卸責之詞，不足採信
      。
    (四)雖異議人乙○○另辯稱：依當時道路狀況不佳（路口未淨
      空）且因雨塞車，執法警員應有數位相機，若異議人有違
      規，而警員欲攔停，依當時情況應可從容拍下，警員並無
      以來函所述以警笛示意要異議人停車；警員僅以目睹及口
      述，並無明確採證及佐證，即遭原舉發單位舉發及原處分
      機關所為之處，顯有不公云云。惟依道路交通管理處罰條
      例第7 條之2 第1 項之規定：「汽車駕駛人之行為有下列
      情形之一，當場不能或不宜攔截製單舉發者，得逕行舉發
      ：(1)闖紅燈或平交道；(2)搶越行人穿越道；(3)在道路收費
      停車處所停車，不依規定繳費；(4)不服指揮稽查而逃逸，
      或聞消防車、救護車、警備車、工程救險車之警號不立即
      避讓；(5)違規停車或搶越行人穿越道，經各級學校交通服
      務隊現場導護人員簽證檢舉；(6)行經設有收費站、地磅之
      道路，不依規定停車繳費或過磅；(7)經以科學儀器取得證
      據資料證明其行為違規」，立法者之所以賦予員警事後逕
      行舉發之權，係因考量此等道路違規行為，其發生往往係
      在瞬間，抑或係於交通稽查人員執行勤務時所恰巧目睹之
      違規情事，且如有事實上不能當場攔截，或不宜當場攔截
      製單舉發時，為達有效維護交通秩序及保障交通安全之行
      政目的，當須特別立法賦予交通稽查人員得於事後逕行製
      單舉發之權限。惟倘汽車駕駛人在同一時地，同時或先後
      發生有同條第1 項第4 款所列「不服指揮稽查而逃避」情
      形，以及非該條所列得逕行舉發之事由者，雖相伴而生之
      其他違規事實，本來僅限於當場舉發，然因同時伴隨該「
      不服指揮稽查而逃避」之情形，為免變相鼓勵汽車駕駛人
      於違規後，儘量嘗試以逃逸之方式，達到規避應當場舉發
      之違規行為，造成交通秩序之不安，自應肯認其為同條例
      第7 條之2 第1 項第4 款之效力所及，而不應割裂處理。
      從而，應認警員對此伴隨而生之違規事實亦享有事後逕行
      製單舉發之權限。本件舉發警員認異議人之違規事實分別
      為在多車道不依規定駕車者及拒絕停車接受稽查而逃逸之
      違規事實，其「拒絕接受稽查而逃逸」之行為符合上開條
      例第4 款之規定，自得對異議人逕行舉發；而「在多車道
      不依規定駕車者」之行為，雖不符合上開條例所規定之內
      容，惟異議人既同時違反上開第4 款「不服稽查而逃逸」
      之規定，則應認異議人其他違規行為即與「不服稽查而逃
      逸」之行為相結合，而得併予逕行舉發。從而，本件警員
      於執行勤務時，舉發異議人在多車道不依規定駕車者及拒
      絕停車接受稽查而逃逸之違規事實，尚無違誤，異議人上
      揭所辯，均無足採。
    (四)此外，復有臺北市政府警察局96年9 月19日北縣警交字第
      AEW102525 號、第AEW102526 號舉發通知單、交通部公路
      總局臺北區監理所96年10月29日北監自裁字第裁40-AEW10
      2525號、第40-AEW102526號裁決書、臺北市政府警察局中
      正第二分局96年10月17日北市警中正二分交字第09631163
      700 號函、違規查詢報表各1 紙在卷可稽，是異議人於前
      揭時、地，確有在多車道不依規定駕車者及拒絕停車接受
      稽查而逃逸之違規事實，均堪認定。
五、綜上所述，本件異議人即受處分人乙○○違規事證明確，原
    處分機關爰分別依道路交通管理處罰條例第45條第4 款、第
    63條第1 項第1 款（原裁決書漏載第1 款）及第60條第1 項
    之規定，並參酌違反道路交通管理事件統一裁罰基準表之規
    定，分別裁處罰鍰900元並記違規點數1點及3000元，核無違
    誤，從而，異議人之異議為無理由，應予駁回。
六、據上論斷，應依道路交通案件處理辦法第19條，裁定如主文
    。
中    華    民    國    97    年    1     月    29    日
                  交通法庭   法  官  許映鈞
以上正本證明與原本無異。
如不服本裁定應於送達後5日內向本院提出抗告狀。
                             書記官  范煥堂
中    華    民    國    97    年    1     月    31    日


司法院資訊處製作；財團法人民間司法改革基金會備份。
